臺灣高等法院刑事判決
111年度上易字第1411號
上  訴  人  臺灣新北地方檢察署檢察官
被      告  范鴻昌



上列上訴人因被告詐欺案件，不服臺灣新北地方法院110年度審
易字第1959號，中華民國111年7月15日第一審判決（起訴案號：
臺灣新北地方檢察署109年度偵緝字第3297號），提起上訴，本
院判決如下：
    主  文
上訴駁回。
    事實及理由
一、本院審判範圍：
  ㈠刑事訴訟法第348條第3項規定：上訴得明示僅就判決之刑、
    沒收或保安處分一部為之。其立法理由謂：「為尊重當事人
    設定攻防之範圍，並減輕上訴審審理之負擔，容許上訴權人
    僅針對刑、沒收或保安處分一部提起上訴，其未表明上訴之
    認定犯罪事實部分，則不在第二審之審判範圍。如為數罪併
    罰之案件，亦得僅針對各罪之刑、沒收、保安處分或對併罰
    所定之應執行刑、沒收、保安處分，提起上訴，其效力不及
    於原審所認定之各犯罪事實，此部分犯罪事實不在上訴審審
    查範圍。」是科刑事項已可不隨同其犯罪事實單獨成為上訴
    之標的，且上訴人明示僅就科刑事項上訴時，第二審法院即
    不再就原審法院認定之犯罪事實為審查，應以原審法院認定
    之犯罪事實，作為論認原審量刑妥適與否之判斷基礎。
  ㈡本件上訴人即檢察官明示僅就原判決之刑提起上訴（見本院
    卷第19頁至第20頁、第72頁），依前揭說明，本院僅就原審
    判決量刑妥適與否進行審理，至於原審判決認定犯罪事實、
    罪名及沒收部分，均非本院審理範圍。
二、本案據以審查量刑妥適與否之原審認定犯罪事實、所犯罪名
    如下：　　
　㈠原審認定之犯罪事實：范鴻昌雖有管道從事黃金進出口買賣
    ，惟其明知須先透過買賣信用狀等方式募集大筆資金，始足
    達到買賣黃金之下限而為之，如僅以新臺幣（下同）200餘
    萬元之資金實不足以進口黃金，亦無人願意進行此小額黃金
    交易，竟意圖為自己不法之所有，基於詐欺取財之犯意，於
    民國104年5、6月間某日，在新北市○○區○○街00號「咖啡因咖
    啡館」內，自稱「范哲彰」向張定中稱有買賣黃金之管道，並
    展示其所取得之大量碎金、金條照片，佯稱可購買黃金2公斤
    云云，再於同年7月下旬某日，邀約張定中及不知情之詹定邦
    至上址「咖啡因咖啡館」內，由范鴻昌向張定中佯稱：可讓
    詹定邦簽立支票擔保黃金2公斤現貨買賣云云，詹定邦即當場
    簽立票號HD0000000號、發票人為康喜生物科技股份有限公司
    、面額265萬元、票據背面有范鴻昌親筆背書之「Hermat J 
    Fan 范哲彰 000000000」之支票1張予張定中作為擔保，致
    張定中信以為真而陷於錯誤，於同年7月30日，將購買黃金2
    公斤之資金港幣54萬9,245元（依當時匯率1元港幣兌換新臺
    幣4.905元計算，折合約新臺幣269萬4,046元）匯入范鴻昌
    所稱之合夥人林貞堅（所涉詐欺罪嫌業經檢察官另為不起訴
    處分確定）之香港匯豐銀行帳號000000000000號帳戶（戶名S
    KILLFUL MOUNTAIN L）內（起訴書誤載為匯入新臺幣265萬
    元至上開帳戶，業經公訴檢察官於原審當庭更正）。嗣范鴻
    昌取得張定中所匯入前揭購買黃金現貨之款項後，即將款項
    投入與進口黃金無關之信用狀買賣，卻未成功開立信用狀而
    致血本無歸。嗣張定中透過仲介人劉芳妤向范鴻昌詢問投資
    結果，范鴻昌方告知上情，張定中始悉受騙。
　㈡原審認定之罪名：　　
　　核被告范鴻昌（下稱被告）所為，係犯刑法第339條第1項之
    詐欺取財罪。　
三、維持原判決之理由：
　㈠檢察官上訴意旨略以：被告為圖一己私利，以黃金買賣為由
    詐取告訴人張定中（下稱告訴人）財務，造成告訴人損失高
    達港幣54萬9,245元，而被告於案發後未與告訴人成立調解
    或賠償告訴人任何損失，態度消極，犯後態度不佳，且造成
    告訴人財產上損害甚鉅，原判決僅量處有期徒刑1年2月，尚
    屬過輕，未能罰當其罰，且未合於比例原則、平等原則、罪
    刑相當原則，請將原判決撤銷，更為適當合法之判決云云。
　㈡惟按個案之裁量判斷，除非有全然喪失權衡意義或其裁量行
    使顯然有違比例、平等諸原則之裁量權濫用之情形，否則縱
    屬犯罪類型雷同，仍不得將不同案件裁量之行使比附援引為
    本案之量刑輕重比較，以視為判斷法官本於依法獨立審判之
    授權所為之量情裁奪有否裁量濫用之情事。此與所謂相同事
    務應為相同處理，始符合比例原則與平等原則之概念，迥然
    有別（最高法院100年度台上字第21號、第733號判決意旨參
    照）。又量刑之輕重，屬法院得依職權自由裁量之事項，苟
    其量刑已以行為人之責任為基礎，斟酌刑法第57條各款所列
    情狀，在法定刑度內，酌量科刑，無偏執一端，致明顯失出
    失入情形，自不得指為不當或違法。
　㈢原審以被告犯刑法第339條第1項之詐欺取財罪，事證明確，
    爰以行為人之責任為基礎，審酌被告為圖一己私利，以黃金
    買賣為由詐取告訴人之財物，造成告訴人損失甚鉅，所為應
    予非難，兼衡其犯罪動機、目的、手段、犯後於本院審理時
    坦承犯行，惟經調解多次仍無法與告訴人達成和解賠償損失
    之態度，及被告碩士畢業之智識程度、未婚，自陳目前一週
    須洗腎3次、無業、無需扶養他人、經濟狀況不佳之生活情
    形（見原審卷第19頁、第75頁、第119頁）等一切情狀，量
    處被告有期徒刑1年2月。足見，原審量刑業已審酌檢察官上
    開所指被告之犯後態度、造成告訴人財產上損害甚鉅等各情
    暨刑法第57條各款所列情狀，在法定刑內酌量科刑，尚難認
    有何違反比例原則、平等原則、罪刑相當原則之失。從而，
    檢察官以原審量刑過輕，提起上訴，為無理由，應予駁回。
據上論斷，應依刑事訴訟法第368條，判決如主文。
本案經檢察官吳秉林提起公訴，檢察官林亭妤提起上訴，檢察官
樊家妍到庭執行職務。
中　　華　　民　　國　　111 　年　　11　　月　　30　　日
     　　　　　　 刑事第三庭    審判長法　官  張惠立
                                      法　官  張道周
                                      法　官  鄭昱仁
以上正本證明與原本無異。
不得上訴。
                                      書記官 劉靜慧
中　　華　　民　　國　　111 　年　　11　　月　　30　　日
附錄：本案論罪科刑法條全文
中華民國刑法第339條
意圖為自己或第三人不法之所有，以詐術使人將本人或第三人之
物交付者，處5年以下有期徒刑、拘役或科或併科50萬元以下罰
金。
以前項方法得財產上不法之利益或使第三人得之者，亦同。前二
項之未遂犯罰之。